【裁判字號】    95,訴,3052
【裁判日期】    951207
【裁判案由】    強盜等
【裁判全文】
臺灣臺中地方法院刑事判決              95年度訴字第3052號
公  訴  人  臺灣臺中地方法院檢察署檢察官
被      告  甲○○
                    國民
選任辯護人  王傳賢律師
            陳麗如律師
被      告  庚○○
                    國民
選任辯護人  陳光龍律師
上列被告因強盜等案件，經檢察官提起公訴（95年度偵字第1844
8、19317、19727號），本院判決如下：
    主    文
甲○○未經許可製造可發射子彈具有殺傷力之槍枝，處有期徒刑
柒年陸月，併科罰金新台幣玖拾萬元，罰金如易服勞役，以新台
幣仟元折算壹日，扣案如附表編號１、２所示之改造手槍、編
號３所示之槍管，均沒收；又共同攜帶兇器強盜未遂，處有期徒
刑年捌月，扣案如附表編號１所示之改造手槍及編號所示之
行動電話（含ＳＩＭ卡），沒收；又共同攜帶兇器強盜未遂，處
有期徒刑肆年，扣案如附表編號１所示之改造手槍、編號６、８
、９所示之安全帽、棒球帽、口罩，均沒收；又共同攜帶兇器竊
盜，處有期徒刑捌月，扣案如附表編號７所示之Ｔ型扳手，沒收
；又共同攜帶兇器竊盜，處有期徒刑捌月，扣案如附表編號７所
示之Ｔ型扳手，沒收；又共同攜帶兇器強盜，處有期徒刑捌年，
扣案如附表編號１所示之改造手槍及編號５所示之不具殺傷力之
改造槍枝、編號６所示之安全帽、編號８所示之棒球帽、編號９
所示之口罩、編號１０所示之太陽眼鏡，均沒收；又共同攜帶兇器
竊盜，處有期徒刑捌月，扣案如附表編號７所示之Ｔ型扳手，沒
收。應執行有期徒刑拾伍年，併科罰金新台幣玖拾萬元，罰金如
易服勞役，以新台幣仟元折算壹日，扣案如附表編號１、編號
２所示之改造手槍、編號３所示之槍管、編號５所示之不具殺傷
力之改造槍枝、編號６所示之安全帽、編號７所示之Ｔ型扳手、
編號８所示之棒球帽、編號９所示之口罩、編號１０所示之太陽眼
鏡、編號所示之行動電話（含ＳＩＭ卡），均沒收。庚○○攜
帶兇器竊盜，累犯，處有期徒刑玖月，扣案如附表編號７所示之
Ｔ型扳手，沒收；又共同攜帶兇器強盜未遂，累犯，處有期徒刑
肆年，扣案附表編號１所示之改造手槍及編號所示之行動電話
（含ＳＩＭ卡），沒收；又共同攜帶兇器強盜未遂，累犯，處有
期徒刑肆年貳月，扣案扣案附表編號１所示之改造手槍、編號６
、８、９所示之安全帽、棒球帽、口罩，均沒收；又共同攜帶兇
器竊盜，累犯，處有期徒刑玖月，扣案如附表編號７所示之Ｔ型
扳手，沒收；又共同攜帶兇器竊盜，累犯，處有期徒刑玖月，扣
案如附表編號７所示之Ｔ型扳手，沒收；又共同攜帶兇器強盜，
累犯，處有期徒刑捌年肆月，扣案如附表編號１所示之改造手槍
及編號５所示之不具殺傷力之改造槍枝、編號６所示之安全帽、
編號８所示之棒球帽、編號９所示之口罩、編號１０所示之太陽眼
鏡，均沒收。又共同攜帶兇器竊盜，累犯，處有期徒刑玖月，扣
案如附表編號７所示之扳手，沒收。應執行有期徒刑拾貳年，扣
案附表編號１所示之改造手槍、編號５所示之不具殺傷力之改造
槍枝、編號６所示之安全帽、編號７所示之Ｔ型扳手、編號８所
示之棒球帽、編號９所示之口罩、編號１０所示之太陽眼鏡、編號
所示之行動電話（含ＳＩＭ卡），均沒收。
    事    實
一、庚○○有竊盜、重利等前科，前曾於民國九十三年間因重利
    案件，經本院以九十三年沙簡字第二九二號判決，判處有期
    徒刑五月確定，並於九十三年七月七日因易科罰金執行完畢
    。
二、甲○○明知槍砲彈藥刀械管制條例所列管之槍砲彈藥，非經
    中央主管機關許可，不得持有、製造、販賣、轉讓或寄藏，
    竟於九十五年一月間，持有其父王家川過世時所遺留之如附
    表編號１、５所示之改造手槍二枝（皆含彈匣，其中一枝有
    傷害力、一枝無傷害力）、槍砲主要組成零件槍管六枝（其
    中二枝係仿半自動手槍製造之撞針室)、槍身一枝、具殺傷
    力之改造子彈六顆與不具殺傷力之改造子彈半成品及步槍子
    彈數顆（不殺傷力）等。嗣甲○○於九十五年七月一日前不
    詳時間，在臺中縣清水鎮○○路一０七巷臨二九之六號住處
    ，利用前開槍枝零件，自行以換裝土造金屬槍管並以不詳工
    具打通阻鐵之方式，組合製造具殺傷力且可發射子彈之如附
    表編號２所示之改造半自動手槍一枝。旋將上開槍枝、子彈
    與零件等物品，藏放於其臺中縣清水鎮○○路一０七巷臨二
    九之六號住處及同縣梧棲鎮○○○路一五五號一樓租屋處而
    持有之。
三、庚○○有前開前科，詎猶不知悔改，獨自意圖為自己不法之
    所有，於九十五年四月十九日凌晨某時，在苗栗縣通霄鎮○○路三一九號旁，持客觀上足以致人死傷可供兇器使用，如
    附表編號７所示之Ｔ型扳手，竊取戊○○所有，而與其配偶
    吳振圖共同使用、停放在路邊之車牌號碼號ＭＡ—７５１８
    與ＨＫ—３６８３號等兩輛自小客車之車牌各一面。
四、甲○○與庚○○於九十五年七月二十日，將前述竊得之兩面
    車牌，分別懸掛於庚○○不知情之配偶丙○所有、原車牌號
    碼為２Ｒ—３０５５號黑色自小客車之前後。兩人即基於強
    盜之犯意聯絡，由庚○○以門號0000-000000號之行動電話
    撥打給丁○○，佯稱要辦理第二、三胎貸款，雙方約定於當
    日下午二時在臺中縣清水鎮○○路○段與港口路路口見面。
    丁○○恰隨身攜帶要存入帳戶之新臺幣（下同）二十萬元，
    在約定時間駕駛車號１１７８—ＰＴ號休旅車至約定地點赴
    約，到達後則在車上等待甲○○、庚○○之到來。嗣庚○○
    於同日下午二時三十分許，駕駛前開丙○所有之自小客車搭
    載甲○○到達前開約定地點見到在場等候之丁○○後，甲○○即立刻取出前開如附表編號１所示之具有殺傷力之改造手
    槍對準丁○○，並大聲喝令丁○○錢拿出來，丁○○趕緊低
    下頭去，甲○○隨即開槍擊破丁○○所駕駛休旅車後窗玻璃
    (毀損部分未據告訴)，丁○○見狀趕緊駕車離去，惟慌亂中
    與庚○○駕駛之自小客車發生擦撞，庚○○與甲○○見狀並
    未追趕，丁○○因而得以順利離開而未被取走任何財物。
五、甲○○與庚○○基於強盜之共同犯意聯絡，於九十五年七月
    二十六日，由庚○○以門號0000-000000號之行動電話與壬○○聯絡，佯稱要借款二、三十萬元，雙方並約定於同日下
    午一時在臺中縣大肚鄉○○路○段五八八巷八十三弄與七四
    三巷口見面。壬○○不疑有他，遂依約駕駛車號７７８９—
    ＤＬ號自小客車，並搭載友人袁瑞伭前往約定地點。迨於同
    日下午二時許，庚○○頭戴銀色安全帽，駕駛前開改懸掛車
    牌之自小客車，搭載頭戴藍色棒球帽與口罩之甲○○到場，
    二人並攜帶如附表編號１所示之改造手槍一支。甲○○、庚○○明知開槍射擊汽車照後鏡，將可能誤擊車內駕駛或乘客
    ，仍基於此不確定之傷害故意之犯意聯絡，由甲○○拿槍對
    準壬○○，並出言脅迫說「把錢拿出來後」，約隔一至三秒
    ，即開槍瞄準壬○○所駕駛車輛之後照鏡，並因此擊中壬○○之左手臂，造成壬○○左手臂受傷 (傷害部分未據告訴)
    。壬○○隨即駕車逃離現場，而未被取走任何財物。
六、甲○○與庚○○為前開行為之十餘日後，又共同基於意圖為
    自己不法所有之竊盜犯意聯絡，於九十五年八月七日晚間十
    一時，在臺中縣梧棲鎮○○路○段八二０之一號前，由庚○○在車上把風，甲○○則持客觀上足以致人死傷可供兇器使
    用之如附表編號７所示之Ｔ型扳手，下車竊取己○○所有停
    放在路邊之車牌號碼Ｈ７—５９５５號自小客車之車牌一面
    得手。
七、甲○○、庚○○二人復於九十五年八月八日上午某時，基於
    共同竊盜之犯意聯絡，在臺中縣梧棲鎮○○路○段七三五號
    前，由庚○○在車上把風，甲○○持客觀上足以致人死傷可
    供兇器使用之如附表編號７所示之Ｔ型扳手，下車竊取乙○○所有停放在路邊之車牌號碼９Ｐ—１３７２號自小客車之
    車牌一面得手。
八、甲○○與庚○○復基於共同強盜之犯意聯絡，於九十五年八
    月十日，將前六、七所述竊得之兩面車牌，以雙面膠黏貼於
    庚○○不知情之配偶丙○所有、車牌號碼２Ｑ—２２６２
    號銀色自小客車車牌上。甲○○並攜帶附表編號１之具有殺
    傷力之改造手槍、另支附表編號５所示之不具殺傷力之槍枝
    則交予庚○○，再由庚○○駕駛該車搭載甲○○，於同日前
    往臺中縣清水鎮○○路三六七之二號清水鎮農會臨江辦事處
    。渠等二人在車上均先換穿深藍色雨衣、戴口罩及太陽眼鏡
    ，甲○○並戴棒球帽而庚○○則戴安全帽。兩人在同日下午
    二時四十六分進入清水鎮農會臨江辦事處，並站在櫃檯前，
    由甲○○先朝天花板開一槍示警，並大聲喝令：「不要動！
    站起來！把錢拿出來！否則開槍。」，庚○○則持槍指向負
    責收支出納的職員張淑馨，甲○○旋即將槍口瞄準其他職員
    質問錢在哪裡，經現場人員告知該處現金皆由張淑馨負責掌
    理後，就把槍指向張淑馨，並沿著櫃檯走向張淑馨，叫張淑
    馨把錢拿出來，至使張淑馨不能抗拒，而分三次將現金三十
    一萬七千元丟出。甲○○、庚○○立刻將前述現金裝入庚○○攜往現場之咖啡色手提袋內，此時有一名農會職員趁機按
    下警鈴，於警鈴大作時，甲○○、庚○○二人立刻奪門而出
    ，並被清水鎮農會臨江辦事處旁住戶王榮桂撞見。渠等火速
    彎著腰坐進前開銀色自小客車內並帶強盜所得之現金揚長而
    去，隨後將財物朋分並花用殆盡。
九、甲○○與庚○○又共同基於意圖為自己不法所有之竊盜犯意
    聯絡，於九十五年八月十一日下午五時至翌日上午八時間，
    在臺中縣清水鎮○○路七四號前，亦由庚○○在車上把風，
    甲○○持客觀上足以致人死傷可供兇器使用之如附表編號７
    所示之Ｔ型扳手，下車竊取辛○○○所有停放在路邊之車牌
    號碼分別為４２０７—ＮＢB號自小客車之車牌二面。
十、嗣於九十五年八月十六日下午二時三十分，在臺中縣梧棲鎮
    ○○街與雲集街口，為警據報當場逮捕甲○○、庚○○到案
    ，並在其等住處及租屋處搜索扣得如附表所示之各項物品。
二、案經臺中縣警察局清水分局及烏日分局報告臺灣臺中地方法
    院檢察署檢察官偵查起訴。
    理    由
甲、程序事項：
    本件證人戊○○、吳振圖、丁○○、壬○○、袁瑞伭、己○○、乙○○、張淑馨、王榮桂、辛○○○等人於警詢時所為
    之證述，被告二人均未加以爭執，且於言詞辯論終結前未聲
    明異議（見本院九十五年十一月二十三日審理筆錄），是此
    部分之證據，依刑事訴訟法第一百五十九條之五第二項規定
    ，自有證據能力，而其等於偵查中向檢察官所為之陳述，經
    核亦無顯不可信之情況，依同法第一百五十九條之一第二款
    規定，亦有證據能力，合先敘明。
乙、得心證之理由：
一、訊據被告甲○○固坦承持有附表編號１至５以及編號至
    所示之改造手槍、子彈以及槍管等物品至九十五年八月十六
    日被查獲為止，且其中編號１、２之槍枝乃具有殺傷力之改
    造槍枝，以及編號３所示之槍管乃具仿半自動手槍製造之撞
    針室而屬於槍枝之主要構成零件之違禁物，又編號４之子彈
    （業經全數試射完畢）均屬具有殺傷力之子彈等情，惟矢口
    否認編號２所示具殺傷力之改造槍枝乃其製造完成，辯稱：
    伊僅是出於好玩的心態而將父親所遺留下來的槍枝零件進行
    組裝，充其量只是持有行為，應不構成製造行為云云。經查
    ：
  (一)前開被告甲○○自白部分，核與卷內所附之內政部警政署刑
    事警察局九十五年九月十二日刑鑑字第0950127183號槍彈鑑
    定書、九十五年十一月十五日刑鑑字第0950160417號函所述
    情節相符，堪認該部分自白與事實相符而足以採信。則被告
    持有如附表編號１所示具有殺傷力之改造槍枝、編號３屬於
    槍枝主要零件之槍管（具仿半自動手槍製造之撞針室）以及
    如附表編號４具有殺傷力子彈等犯行，至臻明確，堪以認定
    。
  (二)就改造如附表編號２所示槍枝部分，被告甲○○雖以前詞置
    辯，惟本件被告甲○○於偵訊中已坦認該附表編號２之槍枝
    ，乃伊用父親所遺留下來的槍身及槍管組裝而成，是將槍管
    直接裝到槍身，而槍身本來就有撞針及彈匣等語（九十五年
    度偵字第一八四四八號卷第一六九頁），經查：
  1.本件遭查獲之槍管有兩類，一種係如附表編號３所示之具仿
    半自動手槍製造之撞針室，另一種則係如附表編號之具阻
    鐵槍管。而依據被告甲○○之供述，附表編號３所示槍枝之
    槍身本來就有撞針及彈匣，顯然其並非使用附表編號３所示
    之具備撞針室之槍管加裝至槍身上，而係以如附表編號所
    示種類之原本具有阻鐵之槍管（參閱上開槍彈鑑定書鑑定結
    果四、(一)以及所附照片所示）一情，應堪認定。
  2.按一般玩具槍枝或模擬槍枝之槍管因具有阻鐵而不能擊發子
    彈，故為無殺傷力之槍枝，乃屬常識。然本件附表編號２所
    示之槍枝既經鑑定為具有殺傷力之槍枝，顯見該槍管業已貫
    通，則被告持不詳器具將其父親所遺留下來之槍管予以貫通
    並加裝至槍身上組合而成槍枝一節，應足已認定。則此種行
    為本身即具有製造性質，事屬至明，被告甲○○此處所辯，
    顯屬事後卸責之詞，不足為採。
  3.是被告此部分製造可發射金屬子彈之具有殺傷力改造手槍犯
    行，當屬事證明確，堪為認定。
二、訊據被告甲○○、庚○○就上開犯罪事實欄三、四、五、六
    、七、八所示之犯行，乃於本院審理時當庭自白坦認不諱，
    其等雖一度就犯罪事實欄四、五所示犯行辯稱：因為之前吃
    過錢莊業者的虧，所以想要以亂槍打鳥之方式，約他們出來
    嚇他們，以洩心頭怨憤云云。惟查，被告二人於本院準備程
    序中均供稱：不認識該被害人丁○○、壬○○，也不曾跟他
    們借過錢，純粹是看報紙尋覓有在借貸金錢給人之人等語，
    此等辯解恰足佐證被告二人此部分主觀強盜之犯意，蓋若該
    被害人丁○○、壬○○與被告二人本即因借貸而有嫌隙，則
    被告二人辯稱：只是要恐嚇、嚇嚇他們等語，尚非不可採信
    ，惟其等既係不認識之錢莊業者，被告豈有無事持槍嚇阻之
    動機？而被告二人就此部分，已於本院審理時坦認確實係欲
    強盜該二人，僅未發生結果等語，應與事實較為符合而堪可
    採信。此外，被告二人該部分犯行尚有證人戊○○、吳振圖
    、丁○○、壬○○、袁瑞伭、己○○、乙○○、張淑馨、王
    榮桂、辛○○○等人於警詢、偵查中所為之證述，復有車輛
    竊盜、車牌失竊資料個別查詢報表—查詢車牌認可資料五份
    、贓物認領保管單三紙、車號查詢汽車車籍三紙、照片二十
    張、現場測繪圖一紙、扣案如附表編號１至所示物品可資
    佐證，此部分被告二人之犯行，業臻明確，亦堪以認定。
三、本件涉及比較新舊法部分：被告甲○○所為製造、改造槍枝
    並持有之犯行後，以及被告庚○○為如犯罪事實欄三所示之
    持用扳手竊取他人汽車車牌之犯行後，刑法業於九十四年二
    月二日修正公布，並自九十五年七月一日起施行。而刑法第
    二條第一項規定：「行為後法律有變更者，適用行為時之法
    律。但行為後之法律有利於行為人者，適用最有利於行為人
    之法律」。經查：
  (一)按刑法第二條第一項所稱之法律，係指刑罰所依存的整體法
    律狀態，故法律有變更應指足以影響行為的可罰性與法律效
    果的法令因修正或廢止而有所變更而言。所以刑法法律變更
    概念，應界定在法律規定的改變，足以影響刑罰權判斷者而
    言，刑法總則的變更，自然會影響到個別犯罪的成立，乃至
    於法律效果的結構，自屬法律變更，應為新舊法之比較。而
    刑法修正之後，原屬牽連犯之數個犯罪行為，依新法應數罪
    併罰，比較修正前之規定，可依裁判上一罪論處，顯然修正
    前之規定有利於被告，如仍依修正後之規定，對於被告極為
    不利，從而，解釋上對於刑法第二條之解釋，應包括此種影
    響罪刑加重之規定。本件查被告甲○○製造、改造槍枝並加
    以持有之行為後，刑法第五十五條關於牽連犯之規定業已刪
    除，是被告甲○○犯後法律已有變更，而本件被告甲○○於
    舊法時期所犯之製造、改造槍枝罪及持有具有殺傷力之槍枝
    罪，手段、目的及方法、結果之關係，依修正施行前刑法第
    五十五條之規定為牽連犯，應從一重之製造具有發射子彈之
    具有殺傷力槍枝罪處斷，經比較新舊法結果，以被告甲○○
    行為時之規定較有利於被告，新法之規定對於被告並無較為
    有利之情形，自應依刑法第二條第一項前段規定，適用修正
    施行前之刑法第五十五條規定，從一重之製造可發射子彈之
    具有殺傷力槍枝罪論處，並加重其刑。
  (二)新法第四十七條第一項、第四十九條分別規定「受徒刑之執
    行完畢，或一部之執行而赦免後，五年以內故意再犯有期徒
    刑以上之罪者，為累犯，加重本刑至二分之一」；「累犯之
    規定，於前所犯罪在外國法院受裁判者，不適用之」；舊法
    第四十七條、第四十九條則分別規定「受有期徒刑之執行完
    畢，或受無期徒刑或有期徒刑一部之執行而赦免後，五年以
    內再犯有期徒刑以上之罪者，為累犯，加重本刑至二分之一
    」；「累犯之規定，於前所犯罪依軍法或於外國法院受裁判
    者，不適用之」。被告庚○○係於前案受有期徒刑執行完畢
    五年以內，故意再犯此部分之罪，不論依新舊法規定，均構
    成累犯，新法並無較有利於被告庚○○之情形。依刑法第二
    條第一項前段之規定，本案此部分（即犯罪事實欄三、所示
    加重竊盜部分）仍應適用舊法即行為時法即刑法第四十七條
    規定論罪科刑，合先敘明。
  (三)本件被告甲○○所犯槍砲彈藥刀械管制條例第八條第一項、
    第八條第四項、第十二條第四項、第十三條第四項之規定，
    法定刑中均得併科罰金刑，而被告行為後，九十四年二月二
    日修正公布之刑法業於九十五年七月一日施行，其中刑法第
    三十三條第五款關於主刑罰金已修正為：「罰金：新臺幣一
    千元以上，以百元計算。」與修正前之規定：「罰金：（銀
    元）一元以上。」之規定相較，修正後關於罰金刑之法定範
    圍顯已提高，應以行為時之規定有利於被告，應依修正後刑
    法第二條第一項前段之規定，適用行為時之法律，即本件應
    依新修正刑法第二條第一項前段，適用行為時之修正前刑法
    第三十三條第五款有關於罰金之規定。
  (四)被告行為後，上開新刑法業已修正刑法第五十一條，雖其中
    一罪係在新法施行前，仍應適用新法第二條第一項之規定，
    適用最有利於行為人之法律。修正前刑法第五十一條規定：
    「數罪併罰，分別宣告其罪之刑，依左列各款定其應執行者
    ：」其中第五款規定：「宣告多數有期徒刑者，於各刑中之
    最長期以上，各刑合併之刑期以下，定其刑期。但不得逾二
    十年。」修正後刑法第五十一條第五款規定：「宣告多數有
    期徒刑者，於各刑中之最長期以上，各刑合併之刑期以下，
    定其刑期。但不得逾三十年。」比較結果，修正後刑法並非
    較有利於行為人，依刑法第二條第一項前段之規定，仍應依
    修正前刑法，定其應執行之刑。
  (五)被告甲○○行為時刑法第四十二條第二項前段規定：易服勞
    役以一元以上三元以下折算一日。又被告行為時之易服勞役
    折算標準，業據修正前罰金罰鍰提高標準條例第二條前段規
    定，就其原定數額提高為一百倍折算一日，則本件被告行為
    時易服勞役折算標準，應以銀元三百元折算一日，即新臺幣
    九百元折算一日。惟九十五年七月一日修正公布施行之刑法
    第四十二條第三項前段規定：易服勞役以新臺幣一千元、二
    千元或三千元折算一日。比較修正前後之易服勞役折算標準
    ，以修正後之規定，較有利於被告，則應依刑法第二條第一
    項後段規定，適用修正後刑法第四十二條第三項前段規定，
    定其折算標準。
四、按「原判決雖僅認定某甲，某乙分持某丙攜來之手槍同往行
    劫，但某丁、某戊為本案共犯，對於盜夥之執持槍械，既屬
    相互利用，自亦應負持有軍用槍砲之共同罪責。」，二十六
    年滬上字第一０七號判例可資參照。另按所謂兇器，其種類
    並無限制，凡客觀上足以對人之生命、身體、安全構成威脅
    ，具有危險性之兇器為已足，並不以攜帶之初有行兇之意圖
    為必要，最高法院七十九年臺上字第五二五三號判例意旨參
    照。茲就被告二人所為犯行分述如下：
  (一)被告甲○○部分：
  1.被告甲○○如犯罪事實欄二、所示犯行，核係犯槍砲彈藥刀
    械管制條例第八條第一項之未經許可製造可發射子彈具有殺
    傷力之槍枝罪（附表編號２之槍枝）、同法第八條第四項之
    未經許可持有可發射子彈具有殺傷力之槍枝罪（附表編號１
    之槍枝）、同法第十二條第四項之未經許可持有子彈罪、同
    法第十三條第四項之未經許可，持有製造槍枝之主要零件罪
    。其持有槍枝主要零件之犯行乃製造行為之階段行為，應為
    之所吸收而僅論以製造可發射子彈之具有殺傷力槍枝罪。而
    被告甲○○一行為同時持有改造手槍及子彈，觸犯二罪名，
    為想像競合犯，應依刑法第五十五條前段之規定，從一重之
    槍砲彈藥刀械管制條例第八條第四項之未經許可，持有可發
    射子彈具有殺傷力之改造手槍罪處斷。而被告製造具有殺傷
    力之槍枝罪及持有具有殺傷力之改造槍枝罪間，有原因結果
    之牽連關係，為牽連犯，應從一重之製造改造手槍罪處斷。
  2.被告甲○○如犯罪事實欄四、五所示之犯行，係持如附表編
    號１、４所示具有殺傷力之改造手槍（改造手槍具有殺傷力
    ，可傷害人之生命、身體，自屬兇器無疑）及子彈而為強盜
    行為未遂，核係犯刑法第三百三十條第二項之加重強盜未遂
    罪，並因與被告庚○○間具有犯意聯絡及行為分擔，乃屬共
    同正犯，而此二罪間，犯意各別、被害人不同、被害法益自
    屬相異而為數罪，應予分論併罰。至被告甲○○先持有具殺
    傷力槍械，復另行起意而持之用以遂行強盜犯行，因其非法
    持有如附表編號１、４所示槍彈之犯行只有一個，故不再就
    持槍強盜犯行部分另論持有槍彈罪，併此敘明。
  3.又其如犯罪事實欄六、七、九所示犯行，均持如附表編號７
    所示之扳手而為，而扳手乃金屬材質打造之堅硬器具，自為
    足以傷害人之生命、身體之兇器，此部分皆係犯刑法第三百
    二十一條第一項第三款攜帶兇器之加重竊盜罪，並因與被告
    庚○○間具有犯意聯絡及行為之分擔，故應依刑法第二十八
    條之規定論以共同正犯。又此部分犯行，犯意各別、且侵害
    法益復屬相異而為數罪，應予分論併罰。
  4.又所犯如犯罪事實欄八所示犯行，係持足資為兇器之如附表
    編號１、４所示具有殺傷力之改造手槍及子彈所為，係犯刑
    法第三百三十條第一項之加重強盜罪，且與被告庚○○間就
    此部分亦具有犯意聯絡及行為之分擔，亦應依刑法第二十八
    條之規定，以共同正犯論斷。（此部分不另論持有槍彈罪之
    說明乃如前所述）
  (二)被告庚○○部分：
  1.被告庚○○所為如犯罪事實欄三之攜帶如附表編號７之足資
    為兇器之扳手竊取他人之汽車牌照犯行，係犯刑法第三百二
    十一條第一項第三款之加重竊盜罪。此部分因被告庚○○前
    往行竊時，被告甲○○並未參與，業據其供明在卷，且本件
    並無相關證據認定被告甲○○就此部分有所參與，故本院僅
    認此部分係被告庚○○獨自犯案，附此敘明。
  2.被告庚○○如犯罪事實欄四、五所示之犯行，雖未親自持如
    附表編號１、４所示具有殺傷力之改造手槍（改造手槍具有
    殺傷力，可傷害人之生命、身體，自屬兇器無疑）及子彈而
    為強盜行為未遂，然對於共犯甲○○持有槍彈用以犯罪之事
    ，明知且在其等犯意聯絡範圍之內，對此持有槍彈之行為仍
    應負責，核其所為係犯刑法第三百三十條第二項之加重強盜
    未遂罪、槍砲彈藥刀械管制條例第八條第四項、第十二條第
    四項之罪，被告庚○○此部分所為，係一行為觸犯數罪名，
    為想像競合犯，應依刑法第五十五條前段之規定從一重論以
    一加重強盜罪。又被告所犯持有槍、彈罪，雖未經起訴，惟
    此與經起訴而論罪之強盜犯罪部分，既有想像競合犯之裁判
    上一罪關係，即為起訴效力所及，本院自應併與審究。而被
    告庚○○兩次加重強盜未遂罪並因與被告甲○○間具有犯意
    聯絡及行為分擔，乃屬共同正犯，而此二罪間，犯意各別、
    被害人不同、被害法益自屬相異而為數罪，應予分論併罰。
  3.又其如犯罪事實欄六、七、九所示犯行，均持如附表編號７
    所示之扳手而為，而扳手乃金屬材質打造之堅硬器具，自為
    足以傷害人之生命、身體之兇器，此部分皆係犯刑法第三百
    二十一條第一項第三款攜帶兇器之加重竊盜罪，並因與被告
    甲○○間具有犯意聯絡及行為之分擔，故應依刑法第二十八
    條之規定論以共同正犯。又此部分犯行，犯意各別、且侵害
    法益復屬相異而為數罪，應予分論併罰。
  4.又所犯如犯罪事實欄八所示犯行，雖未親自持足資為兇器之
    如附表編號１、４所示具有殺傷力之改造手槍及子彈所為，
    然對於共犯甲○○持有槍彈用以犯罪之事，明知且在其等犯
    意聯絡範圍之內，對此持有槍彈之行為仍應負責，核其所為
    係犯刑法第三百三十條第一項之加重強盜罪、槍砲彈藥刀械
    管制條例第八條第四項、第十二條第四項之罪，被告庚○○
    此部分所為，係一行為觸犯數罪名，為想像競合犯，應依刑
    法第五十五條前段之規定從一重論以一加重強盜罪。又此部
    分與被告甲○○間就此部分亦具有犯意聯絡及行為之分擔，
    亦應依刑法第二十八條之規定，依共同正犯論斷。而被告該
    部分所犯持有槍、彈罪，雖未經起訴，惟此與經起訴而論罪
    之強盜犯罪部分，既有想像競合犯之裁判上一罪關係，即為
    起訴效力所及，本院自應併與審究，併此敘明。
五、查被告庚○○具有前述之前科，有臺灣高等法院被告前案紀
    錄表附卷可稽，其於前次執行完畢再犯本件犯行，除犯罪事
    實欄三、部分所示加重竊盜部分之犯行依前三、所述，係依
    修正前刑法第四十七條第一項之規定論以累犯外，其餘部分
    之犯行，均各應依刑法第四十七條之規定予以加重其刑。至
    於被告二人共犯犯罪事實欄四、五所示之強盜未遂犯行，既
    屬未遂，爰依刑法第二十五條第二項未遂犯之規定予以減輕
    其刑，被告庚○○部分應依法先加後減之。爰審酌被告甲○○、庚○○二人正值青壯，不思循正軌謀求生活之資，竟屢
    次竊取車牌以作為犯罪之掩飾，復藉持槍之暴力行為方式圖
    謀不勞而獲，除造成被害人財物上之損失外，亦造成部分被
    害人因受驚嚇而導致心裡上之恐懼負擔，益顯其等持槍犯行
    影響社會治安之情，並斟酌其等犯罪之手段、所得之財物、
    犯後坦承犯行，態度尚稱良好等一切情狀，分別量處如主文
    所示之刑，並均個別定其應執行之刑，且就被告甲○○部分
    諭知罰金易服勞役之折算標準，以示懲儆。
六、沒收部分：
  (一)扣案如附表編號１、２所示之槍枝，經鑑定具殺傷力，而如
    附表編號３所示之槍管乃屬槍枝之主要構成零件，均業有前
    開鑑定書可證，此部分均係屬違禁物，不問屬於犯人與否，
    均應依刑法第三十八條第一項第一款規定，予以宣告沒收。
  (二)至於如附表編號４所示之經試射鑑定具有殺傷力之改造子彈
    ，因經試射擊發，僅餘彈殼，即已失去子彈之功能，為廢棄
    物，非屬違禁物，自毋庸予以宣告沒收。
  (三)另扣案之如附表編號５至所示物品，均為被告二人所有或
    共有，並用以供本件犯罪所用之物品，爰均依刑法第三十八
    條第一項第二款之規定，併予諭知沒收。
  (四)又扣案如附表編號至所示之物品，雖為被告甲○○所有
    ，惟非違禁物品，亦非供本案犯罪所用之物，自不得為沒收
    之宣告。而如附表編號之手提袋，雖為被告庚○○攜往犯
    罪現場，惟乃其配偶丙○所有，業據其供明在卷，此部分既
    非被告所有，自亦不得為沒收宣告之諭知。另未扣案之犯案
    行動電話以及犯案之雨衣，或因未據扣案、或因已遭被告丟
    棄，為免將來執行之困難，爰不另為沒收宣告之諭知，在此
    一併敘明。
據上論斷，應依刑事訴訟法第二百九十九條第一項前段，槍砲彈
藥刀械管制條例第八條第一項、第八條第四項、第十二條第四項
、第十三條第四項，刑法第十一條前段、第二條第一項前段、第
三百二十一條第一項第三款、第三百三十條第一、二項、第二十
五條第二項、第二十八條、第四十七條第一項、第四十二條第三
項前段、第五十五條前段、第三十八條第一項第一、二款、第五
十一條第五款、修正前第四十七條、第五十五條後段，刑法施行
法第一條之一，判決如主文。
中    華    民    國    95    年    12    月    7     日
                  刑事第四庭審判長法  官  林宜民
                                  法  官  許惠瑜
                                  法  官  林學晴
上正本證明與原本無異。
如不服本判決，應於送達後十日內向本院提出上訴狀（須附繕
本），上訴於台灣高等法院台中分院。
                                  書記官  賴淵瀛
中    華    民    國    95    年    12    月    7     日
附表：
  ┌──┬────────┬─────┬────────────────┐
  │編號│   品      名   │  數 量   │       備               註      │
  │    │                │          │                                │
  │    │                │          │                                │
  ├──┼────────┼─────┼────────────────┤
  │    │仿BERETTA廠92FS │          │均係違禁物                      │
  │ １ │型半自動手槍之改│  1 枝    │                                │
  │    │造槍枝（槍枝管制│          │                                │
  │    │編號0000000000）│          │                                │
  │    │                │          │                                │
  │    │係更換土造金屬槍│          │                                │
  │    │管改造而成之改造│          │                                │
  │    │手槍，可發射子彈│          │                                │
  │    │，具有殺傷力    │          │                                │
  ├──┼────────┼─────┤                                │
  │    │仿GLOCK廠17型半 │          │                                │
  │ ２ │自動手槍之改造槍│  1 枝    │                                │
  │    │枝（槍枝管制編號│          │                                │
  │    │0000000000）    │          │                                │
  │    │                │          │                                │
  │    │係更換土造金屬槍│          │                                │
  │    │管改造而成之改造│          │                                │
  │    │手槍，可發射子彈│          │                                │
  │    │，具有殺傷力    │          │                                │
  ├──┼────────┼─────┤                                │
  │    │槍管（具仿半自動│  2 枝    │                                │
  │ ３ │手槍製造之撞針室│          │                                │
  │    │）              │          │                                │
  ├──┼────────┼─────┤                                │
  │ ４ │改造子彈        │  6顆     │                                │
  │    │                │(全數均經 │                                │
  │    │均屬土造子彈（具│試射完畢) │                                │
  │    │直徑約8.9mm之金 │          │                                │
  │    │屬彈頭），可擊發│          │                                │
  │    │，具有殺傷力    │          │                                │
  ├──┼────────┼─────┼────────────────┤
  │    │仿GLOCK廠27型半 │          │                                │
  │ ５ │自動手槍之改造槍│  1 枝    │ 被告甲○○所有且供犯罪所用之物 │
  │    │枝，惟欠缺槍管、│          │                                │
  │    │槍機（槍枝管制編│          │                                │
  │    │號0000000000）  │          │                                │
  ├──┼────────┼─────┼────────────────┤
  │ ６ │安全帽          │  1 頂    │ 均係被告庚○○所有且供犯罪所用 │
  │    │                │          │ 之物                           │
  ├──┼────────┼─────┤                                │
  │ ７ │T型扳手         │  2 支    │                                │
  ├──┼────────┼─────┤                                │
  │ ８ │棒球帽          │  2 頂    │                                │
  ├──┼────────┼─────┤                                │
  │ ９ │口罩            │  1 只    │                                │
  ├──┼────────┼─────┤                                │
  │ １０ │太陽眼鏡        │  1 副    │                                │
  ├──┼────────┼─────┤                                │
  │  │扣案MOTOROLA手機│  1 具    │                                │
  │    │與0000-000000門 │ (含SIM卡)│                                │
  │    │號              │          │                                │
  │    │                │          │                                │
  ├──┼────────┼─────┼────────────────┤
  │  │具阻鐵槍管      │  3 枝    │雖為被告甲○○所有之物，但非違禁│
  ├──┼────────┼─────┤物，亦非供犯罪所用或犯罪預備之物│
  │  │改造子彈半成品  │  10顆    │                                │
  ├──┼────────┼─────┤                                │
  │  │步槍子彈（欠缺火│  1 顆    │                                │
  │    │藥）            │          │                                │
  ├──┼────────┼─────┼────────────────┤
  │  │咖啡色手提袋    │  1 個    │雖為犯罪所用之物，但非違禁物，亦│
  │    │                │          │非被告等所有之物                │
  └──┴────────┴─────┴────────────────┘
附錄論罪科刑法條
槍砲彈藥刀械管制條例第8條
（第一項）
未經許可，製造、販賣或運輸鋼筆槍、瓦斯槍、麻醉槍、獵槍、
空氣槍或第4條第1項第1款所定其他可發射金屬或子彈具有殺傷
力之各式槍砲者，處無期徒刑或5年以上有期徒刑，併科新臺幣1
千萬元以下罰金。
（第四項）
未經許可，持有、寄藏或意圖販賣而陳列第1項所列槍枝者，處3
年以上10年以下有期徒刑，併科新臺幣700萬元以下罰金。
槍砲彈藥刀械管制條例第12條
（第四項）
未經許可，持有、寄藏或意圖販賣而陳列子彈者，處5年以下有
期徒刑，併科新台幣300萬元以下罰金。
槍砲彈藥刀械管制條例第13條
（第四項）
未經許可，持有、寄藏或意圖販賣而陳列第1項所列零件者，第6
月以上5年以下有期徒刑，併科新台幣300萬元以下罰金。
中華民國刑法第321條
（加重竊盜罪）
犯竊盜罪而有左列情形之一者，處6月以上、5年以下有期徒刑：
一  於夜間侵入住宅或有人居住之建築物、船艦或隱匿其內而犯之
    者。
二  毀越門扇、牆垣或其他安全設備而犯之者。
三  攜帶兇器而犯之者。
四  結夥三人以上而犯之者。
五  乘火災、水災或其他災害之際而犯之者。
六  在車站或埠頭而犯之者。
前項之未遂犯罰之。
中華民國刑法第330條
（加重強盜罪）
犯強盜罪而有第321條第1項各款情形之一者，處7年以上有期徒
刑。
前項之未遂犯罰之。


司法院資訊處製作；財團法人民間司法改革基金會備份。
